臺灣新北地方法院刑事判決
                                   110年度審易字第1579號
公  訴  人  臺灣新北地方檢察署檢察官
被      告  謝麗玉



上列被告因詐欺案件，經檢察官提起公訴（110年度偵字第448號
、第5952號），被告於準備程序中對被訴事實為有罪陳述，本院
合議庭裁定由受命法官獨任行簡式審判程序，並判決如下：
    主  文
謝麗玉幫助犯詐欺取財罪，處拘役參拾日，如易科罰金，以新臺
幣壹仟元折算壹日。
    事  實
一、謝麗玉知悉依一般社會生活之通常經驗，一般人無故取得他
    人金融帳戶使用之行徑常與財產犯罪之需要密切相關，而應
    有相當之智識程度可預見提供金融帳戶之存摺、提款卡及密
    碼等資料予不明人士使用，將有被詐欺集團利用作為詐欺取
    財犯罪工具之虞，且藉以逃避執法機關之追查，惟仍基於縱
    有人持其提供之金融帳戶犯罪亦不違反其本意之幫助詐欺取
    財不確定故意，於民國109年10月16日前之某時許，在新北
    市○○區○○○路000號全家便利商店三重金勇店，將其申設之國
    泰世華商業銀行帳號000000000000號帳戶（下稱國泰世華銀
    行帳戶）、聯邦商業銀行帳號000000000000號帳戶（下稱聯
    邦銀行帳戶）之存摺、提款卡及密碼，以店到店方式寄送予
    真實姓名年籍不詳之人。俟該收受包裹之人所屬詐欺集團成
    員取得上開國泰世華銀行及聯邦銀行帳戶後，即基於意圖為
    自己不法所有之犯意聯絡，分別於如附表所示之時間，以如
    附表所示之方式，向熊恩晧、李沛薪、歐昱琪、邱韋翔、李
    豐承、鄭慧渝施用詐術，致熊恩晧等6人均陷於錯誤，依指
    示分別於如附表所示之時間匯入如附表所示金額之款項至上
    開謝麗玉之國泰世華銀行、聯邦銀行帳戶內，並旋遭該詐欺
    集團成員提領一空。嗣熊恩晧、李沛薪、歐昱琪、邱韋翔、
    李豐承、鄭慧渝發現受騙報警處理，始循線查悉上情。
二、案經熊恩晧訴由臺北市政府警察局萬華分局；李沛薪、歐昱
    琪、邱韋翔、李豐承訴由新北市政府警察局新莊分局報告臺
    灣新北地方檢察署檢察官偵查起訴。
    理  由
一、按除被告所犯為死刑、無期徒刑、最輕本刑為3年以上有期
    徒刑之罪或高等法院管轄第一審案件者外，於第一次審判期
    日前之準備程序進行中，被告先就被訴事實為有罪之陳述時
    ，審判長得告知被告簡式審判程序之旨，並聽取當事人、代
    理人、辯護人及輔佐人之意見後，裁定進行簡式審判程序，
    刑事訴訟法第273條之1第1項定有明文。經核本件被告所犯
    係死刑、無期徒刑、最輕本刑為3年以上有期徒刑以外之罪
    ，其於準備程序中就被訴之事實為有罪陳述，經法官告知簡
    式審判程序之旨，並聽取公訴人及被告之意見後，本院合議
    庭依刑事訴訟法第273條之1第1項規定，裁定由受命法官獨
    任進行簡式審判程序，合先敘明。
二、上揭犯罪事實，業據被告謝麗玉於本院審理時坦承不諱，核
    與證人即告訴人熊恩晧、李沛薪、歐昱琪、邱韋翔、李豐承
    、被害人鄭慧渝於警詢時證述之情節相符，復有國泰世華商
    業銀行帳號000000000000號帳戶、聯邦商業銀行帳號000000
    000000號帳戶之開戶資料及交易明細表各2份（見110年度偵
    字第5952號偵查卷【下稱偵二卷】第109頁至第116頁、第11
    9頁至第131頁）；告訴人熊恩晧之網路銀行交易結果查詢畫
    面擷圖1張、永豐銀行櫃員機交易明細影本2份、桃園市政府
    警察局中壢分局自強派出所受理詐騙帳戶通報警示簡便格式
    表、金融機構聯防機制通報單、受理刑事案件報案三聯單、
    陳報單、受理各類案件紀錄表各1份（附表編號1部分，見11
    0年度偵字第448號偵查卷【下稱偵一卷】第25頁至第27頁、
    第39頁至第41頁、第49頁至第53頁）；告訴人李沛薪之內政
    部警政署反詐騙諮詢專線紀錄表、臺北市政府警察局內湖分
    局內湖派出所受理詐騙帳戶通報警示簡便格式表、金融機構
    聯防機制通報單、受理刑事案件報案三聯單、受理各類案件
    紀錄表、郵政存簿儲金簿封面暨內頁影本各1份、郵政自動
    櫃員機交易明細表影本3份（附表編號2部分，見偵二卷第21
    頁至第31頁、第33頁至第37頁、第41頁至第43頁）；告訴人
    歐昱琪之內政部警政署反詐騙諮詢專線紀錄表、高雄市政府
    警察局湖內分局阿蓮分駐所受理詐騙帳戶通報警示簡便格式
    表、金融機構聯防機制通報單、中國信託商業銀行存摺封面
    影本各1份、網路銀行交易結果查詢畫面擷圖1張（附表編號
    3部分，見偵二卷第47頁至第51頁、第53頁至第55頁）；告
    訴人邱韋翔之內政部警政署反詐騙諮詢專線紀錄表、新北市
    政府警察局中和分局安平派出所受理詐騙帳戶通報警示簡便
    格式表、金融機構聯防機制通報單、彰化銀行自動櫃員機交
    易明細表影本各1份（附表編號4部分，見偵二卷第59頁至第
    63頁、第65頁）；告訴人李豐承之內政部警政署反詐騙諮詢
    專線紀錄表、新北市政府警察局蘆洲分局德音派出所受理詐
    騙帳戶通報警示簡便格式表、金融機構聯防機制通報單、受
    理刑事案件報案三聯單、受理各類案件紀錄表各1份、自動
    櫃員機交易明細表照片2張（附表編號5部分，見偵二卷第78
    頁至第83頁、第85頁）；被害人鄭慧渝之內政部警政署反詐
    騙諮詢專線紀錄表、臺南市政府警察局善化分局新市分駐所
    受理詐騙帳戶通報警示簡便格式表、金融機構聯防機制通報
    單、受理刑事案件報案三聯單、受理各類案件紀錄表、自動
    櫃員機交易明細表影本各1份（附表編號6部分，見偵二卷第
    91頁至第99頁、第101頁）附卷可稽，足認被告前揭自白均
    與事實相符。本件事證明確，被告前開犯行堪予認定，應予
    依法論科。
三、論罪科刑：
  ㈠按刑法上之幫助犯，係對於犯罪與正犯有共同之認識，而以
    幫助之意思，對於正犯資以助力，而未參與實施犯罪之行為
    者而言（最高法院49年台上字第77號、75年度台上字第1509
    號、84年度台上字第5998號、88年度台上字第1270號等判決
    意旨參照）。是以，如未參與實施犯罪構成要件之行為，且
    係出於幫助之意思提供助力，即屬幫助犯，而非共同正犯。
    本件被告依卷內事證僅有提供其國泰世華銀行及聯邦銀行帳
    戶之存摺、提款卡及密碼予詐欺集團成員使用，嗣後應係由
    該詐欺集團成員向告訴人熊恩晧、李沛薪、歐昱琪、邱韋翔
    、李豐承、被害人鄭慧渝實行詐欺行為，致其等陷於錯誤，
    而分別匯入如附表所示款項至被告提供之帳戶內，是被告所
    為顯係參與詐欺取財罪構成要件以外之行為，且在無積極證
    據證明被告係以正犯之犯意而非以幫助犯之犯意參與犯罪行
    為之情形下，應認其所為係構成幫助犯，而非論以正犯行為
    。故核被告所為，係犯刑法第30條第1項前段、第339條第1
    項之幫助詐欺取財罪。
  ㈡被告以一提供金融帳戶之行為，幫助上開詐欺集團成員對告
    訴人熊恩晧、李沛薪、歐昱琪、邱韋翔、李豐承、被害人鄭
    慧渝實施詐欺取財犯行，而觸犯同一罪名，為想像競合犯，
    應依刑法第55條之規定，從一幫助詐欺取財罪處斷。
  ㈢被告以幫助之意思，參與構成要件以外之行為，為幫助犯，
    爰依刑法第30條第2項之規定，依正犯之刑減輕之。
  ㈣爰審酌被告提供金融帳戶予詐欺集團不法使用，非但助長社
    會詐欺財產犯罪之風氣，致使無辜民眾受騙而受有財產上損
    害，亦擾亂金融交易往來秩序，危害社會正常交易安全，復
    因被告提供其金融帳戶，不僅造成執法機關不易查緝犯罪行
    為人之真實身分，更增加被害人求償上之困難，實無可取，
    兼衡其犯罪動機、目的、手段、無前科之素行、各被害人受
    詐騙之財產損失數額、被告犯後於本院審理時坦承犯行且已
    與告訴人邱韋翔調解成立並賠償部分損失（見本院卷第65頁
    至第66頁調解筆錄）之態度，及高職畢業、因智能障礙領有
    輕度身心障礙證明之智識程度，自陳目前幫朋友照顧小孩貼
    補家用、已婚、須扶養1名未成年子女、經濟狀況不佳之生
    活情形（見被告個人戶籍資料、偵一卷第111頁中華民國身
    心障礙證明影本、本院卷第85頁）等一切情狀，量處如主文
    所示之刑，並諭知易科罰金之折算標準。又卷內尚乏被告確
    有因本件幫助詐欺犯行取得犯罪所得之具體事證，自無從依
    刑法沒收相關規定沒收其犯罪所得，附此敘明。
據上論斷，應依刑事訴訟法第273條之1第1項、第299條第1項前
段，判決如主文。
本案經檢察官丁○○提起公訴，檢察官林亭妤到庭執行職務。
中　　華　　民　　國　 110　　年　　12　　月　　15　　日
                  刑事第二十三庭  法  官  藍海凝
上列正本證明與原本無異。
如不服本判決，應於判決送達後20日內敘明上訴理由，向本院提
出上訴狀 (應附繕本) ，上訴於臺灣高等法院。其未敘述上訴理
由者，應於上訴期間屆滿後20日內向本院補提理由書「切勿逕送
上級法院」。
                                  書記官  羅婉嘉
中　　華　　民　　國　 110　　年　　12　　月　　16　　日
附錄本案論罪科刑法條全文：
中華民國刑法第30條
幫助他人實行犯罪行為者，為幫助犯。雖他人不知幫助之情者，
亦同。
幫助犯之處罰，得按正犯之刑減輕之。
中華民國刑法第339條
（普通詐欺罪）
意圖為自己或第三人不法之所有，以詐術使人將本人或第三人之
物交付者，處5年以下有期徒刑、拘役或科或併科50萬元以下罰
金。
以前項方法得財產上不法之利益或使第三人得之者，亦同。
前二項之未遂犯罰之。
附表：
編號 告訴人／被害人 詐騙時間 詐騙方式 匯款時間 匯款金額 匯入帳戶  1 熊恩晧 109年10月16日16時41分許 自稱HITO本舖、台新銀行客服人員之詐欺集團成員，向熊恩晧誆稱系統錯誤，將其購物訂單重複設定，欲解決須依指示取消訂單云云，致熊恩晧陷於錯誤，而依指示以ATM或網路轉帳。 109年10月16日22時12分許 2萬9,985元 謝麗玉之國泰世華銀行帳戶     109年10月16日22時21分許 1萬8,123元      109年10月16日22時43分許 1萬6,960元   2 李沛薪 109年10月16日21時8分許 自稱明洞國際網購公司、玉山銀行客服人員之詐欺集團成員，向李沛薪誆稱因業務疏失將其誤設為會員，往後將自動扣款，欲解決須依指示取消設定云云，致李沛薪陷於錯誤，而依指示以ATM轉帳或存款。 109年10月16日22時8分許 2萬9,989元 謝麗玉之國泰世華銀行帳戶     109年10月16日22時34分許 3萬元      109年10月16日22時38分許 3萬元   3 歐昱琪 109年10月16日22時10分許 自稱臉書賣家之詐欺集團成員，向歐昱琪誆稱因訂單設定錯誤，將分期扣款，欲解決須依指示取消設定云云，致歐昱琪陷於錯誤，而依指示以網路轉帳。 109年10月16日22時30分許 3萬6,123元 謝麗玉之國泰世華銀行帳戶  4 邱韋翔 109年10月17日14時23分許 自稱彰化銀行客服人員之詐欺集團成員，向邱韋翔誆稱系統錯誤，將持續扣款，欲解決須依指示取消設定云云，致邱韋翔陷於錯誤，而依指示以ATM轉帳。 109年10月17日14時33分許 1萬5,689元 謝麗玉之聯邦銀行帳戶  5 李豐承 109年10月17日15時許 自稱韓之草購物網、台新銀行客服人員之詐欺集團成員，向李豐承誆稱因系統遭駭客入侵，將其誤設為白金會員，往後將逐月自動扣款，欲解決須依指示取消設定云云，致李豐承陷於錯誤，而依指示以ATM轉帳。 109年10月17日15時26分許 2萬9,983元（起訴書誤載為「2萬9,985元」，應予更正） 謝麗玉之聯邦銀行帳戶     109年10月17日15時43分許 2萬3,123元   6 鄭慧渝（未提告） 109年10月17日15時許 自稱網路賣家之詐欺集團成員，向鄭慧渝誆稱誤將其設定成網拍平台批發商，欲解決須依指示取消設定云云，致鄭慧渝陷於錯誤，而依指示以ATM轉帳。 109年10月17日16時16分許 2萬8,985元 謝麗玉之聯邦銀行帳戶